最高法院刑事判決　　　　　　　　　　　　　　　八十八年度台上字第五三○○號
　　上　 訴　 人　台灣高等法院檢察署檢察官
　　被　　　　告　乙○○
　　上訴人即被告　甲○○
右上訴人等因被告等偽造有價證券等罪案件，不服台灣高等法院中華民國八十六年七
月十七日第二審判決（八十五年度上訴字第五二四六號，起訴案號：台灣台北地方法
院檢察署八十五年度偵字第一五二三號），提起上訴，本院判決如左：
    主  文
原判決關於甲○○部分撤銷，發回台灣高等法院。
其他上訴駁回。
    理   由
一發回部分：
本件原判決認定上訴人即被告甲○○於民國八十三年十二月二十九日介紹葉金鶴向乙
○○借款新台幣（下同）一百五十萬元，提供台北縣三峽鎮○○段白雞小段六四之四
四、六四之六六四號地號土地設定最高限額二百萬元抵押權，並簽發如原判決附表一
所示本票二紙供擔保。嗣清償期即將屆至，葉金鶴無力清償，乃於八十四年二月間將
右開土地出售予甲○○之姊張桂蘭。當時適因王有富經由甲○○向乙○○洽商借款一
百五十萬元，甲○○即先與葉金鶴約定，前揭所欠乙○○之借款，由其姊張桂蘭自應
付之買賣價款中逕行代為償付乙○○。但甲○○僅代其姊張桂蘭支付乙○○五十萬元
，乙○○於同月二十六日退回該附表一所示本票予甲○○，囑轉請葉金鶴依清償後尚
欠金額，改簽發一百萬元及五十萬元本票續供擔保。惟甲○○將前揭本票交還葉金鶴
時，竟謊稱已代為償付一百五十萬元，致葉金鶴誤認其對乙○○所負債務已清償完畢
。嗣因乙○○向甲○○逼催葉金鶴尚欠一百萬元之本票擔保，甲○○竟意圖供行使之
用，於八十四年二月下旬，在台北市○○○路○段二七五號二樓辦公室內，盜用葉金
鶴之印章，偽造如原判決附表二所示，面額各為一百萬元及五十萬元本票二紙後，交
予不知情之乙○○等情。因而撤銷第一審關於此部分之判決，改判論處甲○○意圖供
行使之用，而偽造有價證券罪刑，固非無見。
惟查：(一)原判決認定甲○○意圖供行使之用，於八十四年二月下旬，在其辦公室內，
盜用葉金鶴之印章，偽造如原判決附表二所示，面額各為一百萬元及五十萬元本票二
紙後，交予不知情之乙○○等情。但依卷內所附之該偽造本票所載（見偵查卷第二十
二頁），除有盜蓋之葉金鶴印文外，尚有葉金鶴之署押。此一署押如係甲○○所偽造
，即為偽造有價證券之部分行為，原判決未調查審認，難認適法。(二)葉金鶴於原審指
稱並未與甲○○之子張凱政簽訂買賣契約書（見原審卷第六十八頁背面），惟依卷內
所附之張凱政與葉金鶴之買賣契約書所載（見第一審卷第三十二至三十五頁），其上
出賣人欄有葉金鶴之印文及署押。甲○○於原審供稱：該土地買賣契約書係其偽造本
票時，自己簽的等語（見原審卷第六十九頁）；另依該買賣契約書上葉金鶴印文，與
該偽造之本票印文，似屬同一（見偵查卷第二十二頁，第一審卷第三十五頁）。所載
如果屬實，甲○○另涉犯偽造私文書罪。此部分雖未經檢察官起訴，如與偽造有價證
券部分，有裁判上一罪關係，自應併予審理。又該買賣契約書所載訂立之日期為八十
四年三月十九日，依甲○○前揭所供土地買賣契約書係其偽造本票時一併偽造，則甲
○○偽造本票之日期似應為八十四年三月十九日。但原判決認定甲○○偽造之日期為
八十四年二月下旬，與上揭證據資料不符。實情究竟如何？原判決未詳予調查審酌，
難認已盡職權調查能事。檢察官及甲○○上訴意旨，均執以指摘原判決不當，為有理
由，應認有發回更審之原因。
二駁回部分：
按刑事訴訟法第三百七十七條規定，上訴於第三審法院，非以判決違背法令為理由，
不得為之，是提起第三審上訴，應以原判決違背法令為理由，係屬法定要件，如果上
訴理由並未指摘原判決有何違法，自應認其上訴為違背法律上之程式，予以駁回。又
刑事訴訟法第三百七十六條所列各罪之案件，經第二審判決者，不得上訴於第三審法
院，法亦有明文。本件檢察官對於被告乙○○偽造有價證券部分之上訴意旨，僅以原
判決有違背法令之處為惟一理由，而於原判決如何違背法令並無一語涉及，自屬違背
法律上之程式。而對於被告乙○○詐欺部分，檢察官係以刑法第三百三十九條第二項
之罪起訴，核屬刑事訴訟法第三百七十六條第四款之案件，依前開說明，既經第二審
判決，自不得上訴於第三審法院，檢察官竟復提起上訴，顯為法所不許。均應予以駁
回。
據上論結，應依刑事訴訟法第三百九十七條、第四百零一條、第三百九十五條前段，
判決如主文。
中      華      民      國    八十八    年      九      月    二十二    日
                              最高法院刑事第八庭
                                  審判長法官  吳  雄  銘
                                        法官  池  啟  明
                                        法官  石  木  欽
                                        法官  郭  毓  洲
                                        法官  蘇  振  堂
      右正本證明與原本無異
                                              書  記  官
中      華      民      國    八十八    年      九      月    二十七    日
